ACORDAO-COMPLETO-2405868

ACÓRDÃO 4002/2020 ATA 10/2020 - SEGUNDA CÂMARA

VISTOS, relatados e discutidos estes autos de tomada de contas especial instaurada pela Agência Nacional do Cinema (Ancine) em desfavor, originalmente, da Hollywood Brazilian Film Festival e Produções Ltda., com a sua representação por Talize Cristina Sayegh e Tânia Cristina Sayegh, diante da omissão no dever de prestar contas dos recursos captados sob o valor original de R$ 200.000,00 em prol da produção cinematográfica intitulada como "4º Hollywood Brasil Filme Festival", nos termos da Lei n.º 8.313 (Lei de Incentivo à Cultura) , de 23 de dezembro de 1991; 
	ACORDAM os Ministros do Tribunal de Contas da União, reunidos em Sessão da 2ª Câmara, ante as razões expostas pelo Relator, em: 
	9.1. considerar revéis a Sra. Talize Cristina Sayegh e a Hollywood Brazilian Film Festival e Produções Ltda., nos termos do art. 12, § 3º, da Lei n.º 8.443, de 1992;
	9.2. julgar irregulares as contas de Talize Cristina Sayegh e da Hollywood Brazilian Film Festival e Produções Ltda., nos termos dos arts. 16, III, alíneas "a" e "c", e 19, caput, da Lei n.º 8.443, de 1992, para condená-las, solidariamente, ao pagamento do correspondente débito, com a fixação do prazo de 15 (quinze) dias, contados da notificação, para comprovarem, perante o Tribunal (art. 214, III, "a", do Regimento Interno do TCU - RITCU) , o recolhimento da dívida em favor do Fundo Nacional de Cultura, atualizada monetariamente e acrescida dos juros de mora, calculados desde as datas discriminadas até o efetivo recolhimento, na forma da legislação em vigor, sob as seguintes condições:
 
	Valor (em R$) :
	Data da Ocorrência:

	100.000,00
	17/5/2012

	100.000,00
	11/6/2012

	9.3. aplicar em desfavor de Talize Cristina Sayegh e da Hollywood Brazilian Film Festival e Produções Ltda., individualmente, a multa prevista no art. 57 da Lei n.º 8.443, de 1992, sob o valor de R$ 120.000,00 (cento e vinte mil reais) , fixando-lhes o prazo de 15 (quinze) dias, contados da notificação, para que comprovem, perante o Tribunal (art. 214, III, "a", do RITCU) , o recolhimento da referida dívida ao Tesouro Nacional, atualizada monetariamente na forma da legislação em vigor;
	9.4. autorizar, caso requerido, nos termos do art. 26 da Lei n.º 8.443, de 1992, e do art. 217 do RITCU, o parcelamento das dívidas fixadas por este Acórdão em até 36 (trinta e seis) parcelas mensais e sucessivas, com a devida atualização monetária e os correspondentes acréscimos legais, esclarecendo às responsáveis que a falta de pagamento de qualquer parcela importará no vencimento antecipado do saldo devedor, sem prejuízo das demais medidas legais; 
	9.5. autorizar, desde logo, nos termos do art. 28, inciso II, da Lei n.º 8.443, de 1992, a cobrança judicial das dívidas fixadas por este Acórdão, diante do não atendimento das notificações; e 
9.6. determinar que a unidade técnica envie a cópia do presente Acórdão, com o Relatório e a Proposta de Deliberação, à Procuradoria da República no Estado do Rio de Janeiro, nos termos do art. 209, § 7º, do RITCU, para o ajuizamento das ações civis e penais cabíveis.

Tomada de contas especial instaurada pela Agência Nacional do Cinema (Ancine), diante da omissão no dever de prestar contas dos recursos captados sob o valor original de R$ 200.000,00 em prol da produção cinematográfica intitulada 4º Hollywood Brasil Filme Festival, nos termos da Lei n.º 8.313 (Lei de Incentivo à Cultura), de 23 de dezembro de 1991.

Segunda Câmara

Agência Nacional do Cinema (Ancine).

3. Responsáveis: Talize Cristina Sayegh (CPF XXX.055.187-XX); Hollywood Brazilian Film Festival e Produções Ltda. (CNPJ 12.997.262/0001-51).

13.1. Ministros presentes: Ana Arraes (Presidente), Augusto Nardes, Aroldo Cedraz e Raimundo Carreiro.
13.2. Ministros-Substitutos presentes: Marcos Bemquerer Costa e André Luís de Carvalho (Relator).

ACORDAO-COMPLETO-2520527

Acórdão de Relação 19110/2021 - Segunda Câmara

Acórdão de Relação

ANDRÉ DE CARVALHO

Trata-se de tomada de contas especial instaurada pela Agência Nacional do Cinema (Ancine) em desfavor, originalmente, da Hollywood Brazilian Film Festival e Produções Ltda., com a sua representação por Talize Cristina Sayegh e Tânia Cristina Sayegh, diante da omissão no dever de prestar contas dos recursos captados sob o valor original de R$ 200.000,00 em prol da produção cinematográfica intitulada como "4º Hollywood Brasil Filme Festival", nos termos da Lei n.º 8.313 (Lei de Incentivo à Cultura) , de 23 de dezembro de 1991.
2.	Após a análise final do feito, o auditor federal da Secex-TCE lançou o seu parecer conclusivo à Peça 35, com a anuência dos dirigentes da unidade técnica (Peças 36 e 37) , nos seguintes termos:
	" (...) 2. A Deliberação Ancine nº 267, de 16/12/2011 (peça, autorizou a captação de recursos no valor de R$ 763.472, 88 (peça 2, p. 15) , que após redimensionamento, passaram a ser R$ 289.264,5 (peça 4, p. 41 e 43) , no período de 29/3/2012 a 31/12/2012, recaindo o prazo para prestação de contas em 30/1/2013.
	3. Do total autorizado, foram captados pelo proponente R$ R$ 200.000,00, que ingressaram na conta de movimentação do projeto (Banco do Brasil - ag. 2132-6 - conta 13329-9) , nas datas a seguir especificadas (peça 2, p. 41) :  
	Valor original (R$) 
	Data de crédito

	100.000,00
	17/05/2012

	100.000,00
	11/06/2012

	4. Expirado o prazo para a prestação de contas, sem que a proponente tenha adotado qualquer medida para tanto, foi instaurada a Tomada de Contas Especial.
	5.	O fundamento para a instauração desta tomada de contas especial, conforme apontado no Relatório de Tomada de Contas Especial s/n (peça 4, p. 47-53) , foi a omissão no dever de prestar contas dos recursos que foram captados e movimentados pela proponente. O Tomador de Contas concluiu que o prejuízo importaria no valor nominal de R$ 201.489,97, imputando a responsabilidade à empresa Hollywood Brazilian Film Festival e Produções Ltda. - ME e às suas sócias, as Sras. Talize Cristina Sayegh e Tânia Cristina Sayegh.
	6.	Diante do não saneamento das irregularidades apontadas e da não devolução dos recursos, instaurou-se a tomada de contas especial. No Relatório do Tomador de Contas (peça 4, p. 47-53) concluiu-se que o prejuízo importaria no valor nominal de R$ 201.489,97, imputando-se a responsabilidade à empresa Hollywood Brazilian Film Festival e Produções Ltda. - ME e a suas sócias Talize Cristina Sayegh e Tânia Cristina Sayegh.
	7.	O Relatório de Auditoria 205/2018 do Ministério da Transparência e Controladoria-Geral da União (peça 4, p. 67-69) ratificou o posicionamento do Tomador de Contas. Após serem emitidos o Certificado de Auditoria, o Parecer do Dirigente do Órgão de Controle Interno e o Pronunciamento Ministerial (peça 4, p. 71-75 e 82-83) , o processo foi remetido a esse Tribunal.
	8.	A instrução inicial do feito (peça 6) concluiu pela responsabilização da Sra.  Talize Cristina Sayegh, solidariamente com a empresa Hollywood Brazilian Film Festival e Produções Ltda., pela integralidade dos valores captados (R$ 200.000,00) . No entanto, em divergência ao Tomador de Contas, excluiu a responsabilidade da Sra. Tânia Cristina Sayegh, uma vez que não se identificou nos autos qualquer ato de gestão que pudesse ser imputado à sua responsabilidade e, muito menos, de que tenha concorrido, de alguma forma, para a não apresentação da prestação de contas do projeto.
	9. Nessa linha, propôs a citação dos responsáveis solidários, bem como a audiência da Sra.  Talize Cristina Sayegh, pelo não cumprimento do prazo final estipulado para a prestação de contas, vencido em 30/1/2013, nos seguintes termos:
	b) realizar a citação solidária da empresa Hollywood Brazilian Film Festival e Produções Ltda.  (CNPJ 12.997.262/0001-51) com sua sócia Talize Cristina Sayegh (CPF XXX.057.377-XX) , com fundamento nos arts. 10, § 1º, e 12, incisos I e II, da Lei 8.443/1992, c/c o art. 202, incisos I e II, do RI/TCU, para que, no prazo de quinze dias, apresente alegações de defesa e/ou recolha aos cofres do Tesouro Nacional a quantia abaixo indicada, atualizada monetariamente a partir da respectiva data até o efetivo recolhimento, abatendo-se na oportunidade a quantia eventualmente ressarcida, na forma da legislação em vigor, em decorrência da irregularidade descrita abaixo:
	Irregularidade: não comprovação da boa e regular aplicação dos recursos captados através dos mecanismos de incentivos à cultura da Lei 8.313/1991 para realização do projeto '4º Hollywood Brasil Filme Festival', em razão da omissão no dever de prestar contas.
	Dispositivos violados: CF/88, art. 70, parágrafo único; inciso I, art. 32 da IN Ancine 124/2015 e MP 2.228-1/2001.
	Quantificação do débito:
	Responsáveis
	Data de captação dos recursos
	Valor original (R$) 

	Hollywood Brazilian Film Festival e Produções Ltda.  (CNPJ 12.997.262/0001-51) deve ser responsabilizada solidariamente com sua sócia Talize Cristina Sayegh (CPF XXX.055.187-XX) , na sociedade desde 17/12/2009
	17/05/2012
	100.000,00

		11/06/2012
	100.000,00

	Valor do débito total atualizado até 23/8/2018: R$ 291.443,66 (demonstrativo de débito presente na peça 5) 
	Cofre para recolhimento: Tesouro Nacional. 
	Conduta: não comprovar a boa e regular aplicação dos recursos captados através dos mecanismos de incentivos à cultura da Lei 8.313/1991 para realização do projeto '4º Hollywood Brasil Filme Festival', em razão da omissão no dever de prestar contas. 		
	Nexo de causalidade: a omissão no dever de prestar contas dos recursos captados através dos mecanismos de incentivos à cultura da Lei 8.313/1991, Projeto '4º Hollywood Brasil Filme Festival', resulta em presunção de dano ao Fazenda Nacional pelos valores movimentados.
	c) realizar a audiência da Sra. Talize Cristina Sayegh, com fundamento nos arts. 10, § 1º, e 12, incisos I e III, da Lei 8.443/1992 c/c o art. 202, incisos I e III, do RITCU, para que, no prazo de quinze dias, apresente razões de justificativa quanto à irregularidade descrita abaixo.
	Irregularidade: não cumprimento do prazo estipulado para a prestação de contas dos recursos captados através dos mecanismos de incentivos à cultura da Lei 8.313/1991, Projeto '4º Hollywood Brasil Filme Festival', expirado em 30/1/2013.
	Conduta: não cumprir o prazo estipulado após o término da vigência, para prestação de contas dos recursos captados através dos mecanismos de incentivos à cultura da Lei 8.313/1991, Projeto '4º Hollywood Brasil Filme Festival'.
	Dispositivos violados: CF/88, art. 70, parágrafo único; inciso I, art. 32 da IN Ancine 124/2015 e MP 2.228-1/2001.
	10. Com base na delegação de competência do relator, Ministro-Substituto André Carvalho (Portaria-GAB-MINS-ALC Nº 1, de 30/7/2014) , foram realizadas as citações e audiências, conforme a seguir discriminado:
	a) Talize Cristina Sayegh
	Ofício nº 
	Data do ofício
	Origem do endereço
	Data de recebimento 
	Nome do recebedor 
	Fim do Prazo para defesa
	Defesa Apresentada 

	2103/2018
 (peça 9) 
	5/10/2018
	Sist. TCU
	'Desconhecido'
 (peça 14) 
	-
	-
	-

	0782/2019
 (peça 17) 
	22/2/2019
	Receita Federal
	'End. Insuf.'
 (peça 18) 
	-
	-
	-

	4072/2019
 (peça 20) 
	14/6/2019
	Contrato Social
 (peça 19) 
	-
	-
	-
	-

	11106/2019
 (peça 29) 
	27/12/2019
	Contrato Social
 (peça 19) 
	10/1/2020
AR (peça 31) 
	Andréa Ribero
	25/1/2020
	-

	11107/2019
 (peça 30) 
	27/12/2019
	Receita Federal
	10/1/2020
AR (peça 32) 
	Andréa Ribero
	25/1/2020
	
	Edital nº 
	Data
	DOU
	Publicação
	Fim do Prazo para defesa
	Defesa Apresentada

	179/2019
 (peça 24) 
	11/12/2019
	nº 208, Seção 3, p. 189
	25/10/2019
	9/11/2019
	-

	b) Hollywood Brazilian Film Festival e Produções Ltda.:
	Ofício nº 
	Data do ofício
	Origem do endereço
	Data de recebimento 
	Nome do recebedor 
	Fim do Prazo para defesa
	Defesa Apresentada 

	2102/2018
 (peça 10) 
	5/10/2018
	Sist. TCU
	24/10/2018
AR (peça 11) 
	Maria Vieira
	-
	-

	10735/2019
 (peça 28) 
	2/12/2019
	Receita Federal
	10/1/2020
AR (peça 33) 
	Andréa Ribero
	25/1/2020
	-

	11. Transcorrido o prazo regimental fixado e mantendo-se inertes os responsáveis solidários, impõe-se que sejam considerados revéis, dando-se prosseguimento ao processo, de acordo com o art. 12, § 3º, da Lei 8.443/1992.
	Exame técnico
	Da validade das notificações
	12. Preliminarmente, cumpre tecer breves considerações sobre a forma como são realizadas as comunicações processuais no TCU. A esse respeito, destacam-se o art. 179, do Regimento Interno do TCU (Resolução 155, de 4/12/2002) e o art. 4º, inciso III, § 1º, da Resolução TCU 170, de 30 de junho de 2004, in verbis: (...) .
	13. Bem se vê, portanto, que a validade da citação via postal não depende de que o aviso de recebimento seja assinado pelo próprio destinatário da comunicação, o que dispensa, no caso em tela, a entrega do AR em 'mãos próprias'. A exigência da norma é no sentido de o Tribunal verificar se a correspondência foi entregue no endereço correto, residindo aqui a necessidade de certeza inequívoca. 
	14. Não é outra a orientação da jurisprudência do TCU, conforme se verifica dos julgados a seguir transcritos:
	'São válidas as comunicações processuais entregues, mediante carta registrada, no endereço correto do responsável, não havendo necessidade de que o recebimento seja feito por ele próprio (Acórdão 3648/2013-TCU-Segunda Câmara, Relator Ministro JOSÉ JORGE) ;
	É prescindível a entrega pessoal das comunicações pelo TCU, razão pela qual não há necessidade de que o aviso de recebimento seja assinado pelo próprio destinatário. Entregandose a correspondência no endereço correto do destinatário, presume-se o recebimento da citação. (Acórdão 1019/2008-TCU-Plenário, Relator Ministro BENJAMIN ZYMLER) ;
	As comunicações do TCU, inclusive as citações, deverão ser realizadas mediante Aviso de Recebimento - AR, via Empresa Brasileira de Correios e Telégrafos, bastando para sua validade que se demonstre que a correspondência foi entregue no endereço correto.' (Acórdão 1526/2007-TCU-Plenário, Relator Ministro AROLDO CEDRAZ) .
	15. A validade do critério de comunicação processual do TCU foi referendada pelo Supremo Tribunal Federal, nos termos do julgamento do MS-AgR 25.816/DF, por meio do qual se afirmou a desnecessidade da ciência pessoal do interessado, entendendo-se suficiente a comprovação da entrega do 'AR' no endereço do destinatário:
	'EMENTA: AGRAVO REGIMENTAL. MANDADO DE SEGURANÇA. DESNECESSIDADE DE INTIMAÇÃO PESSOAL DAS DECISÕES DO TRIBUNAL DE CONTAS DA UNIÃO. ART. 179 DO REGIMENTO INTERNO DO TCU. INTIMAÇÃO DO ATO IMPUGNADO POR CARTA REGISTRADA, INICIADO O PRAZO DO ART. 18 DA LEI nº 1.533/51 DA DATA CONSTANTE DO AVISO DE RECEBIMENTO. DECADÊNCIA RECONHECIDA. AGRAVO IMPROVIDO.
	O envio de carta registrada com aviso de recebimento está expressamente enumerado entre os meios de comunicação de que dispõe o Tribunal de Contas da União para proceder às suas intimações.
O inciso II do art. 179 do Regimento Interno do TCU é claro ao exigir apenas a comprovação da entrega no endereço do destinatário, bastando o aviso de recebimento simples.'
	16. No caso em exame, após tentativas frustradas de citação da Sra. Talize Cristina Sayegh (peças 9, 17 e 20) , a responsável foi validamente citada por meio do Edital 179/2019 (peça 24) , e também do Ofício 11107/2019 (peça 30) , recebido em 10/1/2019, em seu endereço constante da base de dados da Receita Federal, conforme atesta o AR à peça 32.
	17. Por sua vez, a empresa Hollywood Brazilian Film Festival e Produções Ltda. foi citada validamente por meio do Ofício 10735/2019 (peça 28) , recebido em 10/1/2020, no endereço de sua representante legal, na base da Receita Federal, conforme comprova o AR à peça 33.
	Da revelia
	18. Nos processos do TCU, a revelia não leva à presunção de que sejam verdadeiras todas as imputações levantadas contra os responsáveis, diferentemente do que ocorre no processo civil, em que a revelia do réu opera a presunção da verdade dos fatos narrados pelo autor. Dessa forma, a avaliação da responsabilidade do agente não pode prescindir da prova existente no processo ou para ele carreada. 
	19. Ao não apresentar defesa, os responsáveis deixaram de produzir prova da regular aplicação dos recursos sob sua responsabilidade, em afronta às normas que impõem aos gestores públicos a obrigação legal de, sempre que demandados pelos órgãos de controle, apresentar os documentos que demonstrem a correta utilização das verbas públicas, a exemplo do contido no art. 93 do Decreto-Lei 200/67: 'Quem quer que utilize dinheiros públicos terá de justificar seu bom e regular emprego na conformidade das leis, regulamentos e normas emanadas das autoridades administrativas competentes'. 
	20. Ademais, não foi atendida a audiência realizada junto à Sra. Talize Cristina Sayegh acerca da perda de prazo para apresentação da prestação final de contas, expirado em 30/1/2013, também remanescendo injustificada essa ocorrência.
	21. Não obstante a revelia configurada neste processo, e em prestígio ao princípio da verdade real que informa os processos no TCU, foram os autos novamente compulsados, não se identificando qualquer elemento que pudesse alterar as conclusões que fundamentaram as citações realizadas.
	22. Por outro lado, em se tratando de processo em que as partes interessadas não se manifestaram acerca das irregularidades imputadas, não há elementos para que se possa efetivamente aferir e reconhecer a ocorrência de boa-fé na conduta das responsáveis, podendo este Tribunal, desde logo, proferir o julgamento de mérito pela irregularidade das contas, nos termos dos §§ 2º e 6º do art. 202 do Regimento Interno do TCU.
	23. Dessa forma, a Sra. Talize Cristina Sayegh e a empresa Hollywood Brazilian Film Festival e Produções Ltda. devem ser considerados revéis, nos termos do art. 12, §3º, da Lei 8.443/1992, devendo as respectivas contas ser julgadas irregulares, com a condenação solidária das responsáveis ao pagamento do débito apurado nos autos, com a aplicação das multas previstas no art. 57 para ambos, em razão do débito, e a prevista no art. 58, I, da mesma lei, para a dirigente da entidade, pela ausência de justificativa para a não apresentação das contas no prazo devido.
	24. Quanto à possibilidade de aplicação cumulativa das multas dos arts. 57 e 58, inciso I, da Lei 8.443/92, o TCU reconhece que existe relação de subordinação entre as condutas de 'não comprovação da aplicação dos recursos' e de 'omissão na prestação de contas', sendo a primeira consequência da segunda, o que enseja, na verificação das duas irregularidades, a aplicação da multa do art. 57, com o afastamento da multa do art. 58, inciso I, em atenção ao princípio da absorção (Acórdão 9579/2015-TCU-Segunda Câmara, Relator Vital do Rêgo; Acórdão 2469/2019-TCU-Primeira Câmara, Relator Augusto Sherman) .
	25. Conforme leciona Cezar Bitencourt (Tratado de Direito Penal: parte geral - 8 Ed. - São Paulo: Saraiva, 2003. Pg.565) , na absorção, ' (...) a pena do delito mais grave absorve a pena do delito menos grave, que deve ser desprezada'. No caso concreto, a 'omissão no dever de prestar contas', embora seja uma irregularidade autônoma, funciona como fase ou meio para a consecução da 'não comprovação da aplicação dos recursos', havendo clara relação de interdependência entre essas condutas. Dessa forma, recaindo a duas ocorrências num mesmo gestor, deve prevalecer a pena do delito mais grave, qual seja, a multa do art. 57 da Lei 8.443/92.
	26. Por fim, no presente caso não se verifica a prescrição da pretensão punitiva do TCU, na forma do Acórdão 1441/2016-TCU-Plenário, uma vez que a captação dos recursos teve início em 17/5/2012, e o ato que determinou a citação das responsáveis data de 27/8/2018 (peça 8) .
	Conclusão
	27. Em face da revelia da Sra. Talize Cristina Sayegh e da empresa Hollywood Brazilian Film Festival e Produções Ltda., e inexistindo nos autos elementos que permitam concluir pela ocorrência de boa-fé ou de outros excludentes de culpabilidade dos responsáveis solidários, propõe-se que as respectivas contas sejam julgadas irregulares e que as responsáveis sejam condenadas ao pagamento do débito apurado nos autos, bem como lhes sejam aplicadas multas individuais, com fundamento no art. 57 da Lei 8.443/1992.
	28. Adicionalmente, propõe-se informar à Sra. Talize Cristina Sayegh que, na eventualidade de ser demonstrada a boa e regular aplicação dos recursos pela via recursal, elidindo o débito e, por conseguinte, afastando a multa prevista no art. 57 da Lei 8.443/1992 originalmente aplicada, poderá o Tribunal reaplicar a multa prevista no art. 58, I, da mesma lei, antes absorvida pela primeira. 	
	Proposta de encaminhamento
	27. Diante do exposto, submetem-se os autos à consideração superior, propondo ao Tribunal:
	a) excluir a Sra. Tânia Cristina Sayegh da presente relação processual;
	b) considerar revéis a Sra. Talize Cristina Sayegh e a empresa Hollywood Brazilian Film Festival e Produções Ltda., com fundamento no § 3º, art. 12, Lei 8.443/1992;
	c) com fundamento nos arts. 1º, inciso I; 16, inciso III, alíneas 'a' e 'c'; 19 e 23, inciso III, todos da Lei 8.443/1992, e nos arts. 1º, inciso I; 209, incisos I e III; 210 e 214, inciso III, do Regimento Interno TCU, julgar irregulares as contas da Sra. Talize Cristina Sayegh e da empresa Hollywood Brazilian Film Festival e Produções Ltda., e condená-las ao pagamento das quantias a seguir especificadas, com a fixação do prazo de quinze dias, a contar da notificação, para comprovar, perante o Tribunal (art. 214, inciso III, alínea 'a', do Regimento Interno) , o recolhimento da dívida aos cofres do Fundo Nacional de Cultura, atualizada monetariamente e acrescida dos juros de mora, calculados a partir das datas indicadas, até a data do efetivo recolhimento, na forma prevista na legislação em vigor:
	Valor original (R$) 
	Data 

	100.000,00
	17/05/2012

	100.000,00
	11/06/2012

	d)  aplicar, individualmente, à Sra. Talize Cristina Sayegh e à empresa Hollywood Brazilian Film Festival e Produções Ltda., a multa prevista no art. 57 da Lei 8.433/1992, fixando-lhes o prazo de quinze dias, a contar da notificação, para comprovarem, perante o Tribunal (art. 214, inciso III, alínea 'a', do Regimento Interno) , o recolhimento das dívidas aos cofres do Tesouro Nacional, atualizadas monetariamente desde a data do acórdão que vier a ser proferido até a do efetivo recolhimento, se forem pagas após o vencimento, na forma da legislação em vigor;
	e) autorizar, desde logo, nos termos do art. 28, inciso II, da Lei 8.443/1992, a cobrança judicial das dívidas caso não atendidas as notificações;
	f) autorizar o pagamento das dívidas em até 36 parcelas mensais e consecutivas, nos termos do art. 26 da Lei 8.443/1992 e do art. 217 do Regimento Interno, fixando-lhe o prazo de quinze dias, a contar do recebimento da notificação, para comprovar perante o Tribunal o recolhimento da primeira parcela, e de trinta dias, a contar da parcela anterior, para comprovar o recolhimento das demais parcelas, devendo incidir sobre cada valor mensal, atualizado monetariamente, os juros de mora devidos, na forma prevista na legislação em vigor;
	g) alertar às responsáveis que a falta de comprovação do recolhimento de qualquer parcela importará no vencimento antecipado do saldo devedor, nos termos do § 2º do art. 217 do Regimento Interno deste Tribunal;
	h) informar à responsável, Sra. Talize Cristina Sayegh, que, caso se demonstre, por via recursal, a correta aplicação dos recursos, mas não se justifique a omissão da prestação de contas, o débito poderá ser afastado mas permanecerá a irregularidade das contas, dando-se ensejo à aplicação da multa prevista no art. 58, inciso I, da Lei 8.443/1992.
	i) enviar cópia do Acórdão que vier a ser proferido à Secretaria Especial de Cultura, à Secretaria Federal de Controle Interno e aos responsáveis, para ciência, informando que a deliberação, acompanhada do Relatório e Voto que a fundamentarem, estará disponível para consulta no endereço www.tcu.gov.br/acordaos, além de esclarecer que, caso requerido, o TCU poderá fornecer as correspondentes cópias, em mídia impressa, aos interessados e às responsáveis arrolados nestes autos;
	j) encaminhar cópia da deliberação, bem como do relatório e do voto que a fundamentarem, ao Procurador-Chefe da Procuradoria da República no Estado do Rio de Janeiro, nos termos do § 3º do art. 16 da Lei 8.443/1992 c/c o § 7º do art. 209 do Regimento Interno do TCU, para adoção das medidas que entender cabíveis."
3. 	Enfim, por intermédio da Exma. Sra. Procuradora-Geral Cristina Machado da Costa e Silva, o MPTCU anuiu, em cota singela (Peça 38) , à aludida proposta da unidade técnica.
É o Relatório.

não há.

Procuradora-Geral Cristina Machado da Costa e Silva.

TOMADA DE CONTAS ESPECIAL. PROGRAMA NACIONAL DE APOIO À CULTURA. LEI Nº 8.313, DE 1991. MECENATO. OMISSÃO NO DEVER DE PRESTAR CONTAS. NÃO COMPROVAÇÃO DO BOM E REGULAR EMPREGO DOS RECURSOS CAPTADOS. CITAÇÃO. AUDIÊNCIA. REVELIA. CONTAS IRREGULARES. DÉBITO. MULTA. CIÊNCIA.

TOMADA DE CONTAS ESPECIAL (TCE)

Secretaria de Controle Externo de Tomada de Contas Especial (Secex-TCE).

Trata-se de tomada de contas especial instaurada pela Agência Nacional do Cinema (Ancine) em desfavor, originalmente, da Hollywood Brazilian Film Festival e Produções Ltda., com a sua representação por Talize Cristina Sayegh e Tânia Cristina Sayegh, diante da omissão no dever de prestar contas dos recursos captados sob o valor original de R$ 200.000,00 em prol da produção cinematográfica intitulada como "4º Hollywood Brasil Filme Festival", nos termos da Lei n.º 8.313 (Lei de Incentivo à Cultura) , de 23 de dezembro de 1991.
2.	Como visto, a partir do Relatório do Tomador de Contas S/N (Peça 4, p. 47-53) , a presente TCE teria sido instaurada diante da omissão no dever de prestar as contas dos recursos captados e movimentados pelas proponentes, resultando na integral reprovação da respectiva captação de recursos públicos sob a responsabilidade da Hollywood Brazilian Film Festival e Produções Ltda. e de Talize Cristina Sayegh e Tânia Cristina Sayegh.
3.	No âmbito do TCU, ao vislumbrar que a ausência do ato de gestão por parte de Tânia Cristina Sayegh, a Secex-TCE promoveu a regular citação da Hollywood Brazilian Film Festival e Produções Ltda. em solidariedade apenas com Talize Cristina Sayegh, além da sua adicional audiência, para apresentarem as suas defesas ou recolherem o correspondente débito diante da impugnação e da ausência de efetiva comprovação sobre os supostos dispêndios em face da omissão no dever de prestar as contas da aludida produção cinematográfica. 
4.	Transcorrido, contudo, o respectivo prazo regimental, as responsáveis não teriam apresentado as suas alegações de defesa, nem, tampouco, efetuado o recolhimento do débito, passando à condição de revéis, nos termos do art. 12, § 3º, da Lei n.º 8.443, de 1992.
5.	De todo modo, após a análise final do feito, a unidade técnica pugnou pela exclusão de Tânia Cristina Sayegh na presente relação processual e pela irregularidade das contas da Hollywood Brazilian Film Festival e Produções Ltda., em solidariedade com Talize Cristina Sayeg, para condená-las em débito e em multa, tendo o MPTCU anuído a essa proposta.
6.	O TCU pode incorporar os pareces da unidade técnica e do MPTCU a estas razões de decidir. 
7.  	Bem se sabe que a jurisprudência do TCU estaria firmada no sentido da pessoal responsabilidade do gestor pela efetiva comprovação da boa e regular aplicação dos recursos federais captados sob a custódia do poder público federal, submetendo todo aquele que arrecada, utiliza ou gerencia esses recursos públicos ao dever de demonstrar o correto emprego dos valores federais, nos termos dos arts. 70, parágrafo único, e 37, caput, da Constituição de 1988 e do art. 93 do Decreto-Lei n.º 200, de 25 de fevereiro de 1967.
8. 	Por esse prisma, e diante, especialmente, da falta do necessário nexo causal entre os recursos captados e os supostos dispêndios incorridos no aludido projeto, a ausência de elementos suficientes para demonstrar a boa e regular aplicação dos aludidos recursos públicos, ante a referida omissão no dever de prestar contas, daria ensejo à presunção legal de dano ao erário e, assim, estaria adequada a proposta da unidade técnica e do MPTCU no sentido da irregularidade das contas das responsáveis para a subsequente condenação em débito e em multa.
9. 	Não subsistiria, enfim, a eventual prescrição da pretensão punitiva do TCU sobre o presente caso concreto, nos termos do Acórdão 1441/2016-TCU-Plenário, já que não ocorreu o transcurso de mais de dez anos entre a ordem para a citação no âmbito do TCU, em 27/8/2018 (Peça 8) , e a data fatal para a prestação de contas final do aludido projeto cultural, em 30/1/2013.
10.	Eis que, por meio do aludido Acórdão 1441/2016-TCU-Plenário proferido na Sessão Extraordinária de 8/6/2016, o TCU firmou o seu entendimento no sentido de que a prescrição da pretensão punitiva deve seguir a regra geral do prazo decenal, contado a partir do fato, em linha com o art. 205 do Código Civil brasileiro, interrompendo-se a contagem do aludido prazo com a ordem de citação, nos termos do art. 240, caput, da Lei n.º 13.105 (Código Processual Civil) , de 2015.
11. 	Sem prejuízo, no entanto, do respeito a esse entendimento do Tribunal, deve ser reiterada a minha ressalva já registrada em vários outros julgados do TCU no sentido de que, na ausência de lei específica, o TCU não deveria aplicar qualquer prazo prescricional sobre a referida pretensão punitiva ou, então, na pior das hipóteses, o Tribunal deveria aplicar a regra prescricional fixada pela Lei n.º 9.873, de 1999, não só porque ela trata diretamente de prescrição no âmbito do direito administrativo sancionador, mas também porque, entre outras medidas, a aludida lei manda aplicar o prazo prescricional penal, quando a infração administrativa também configure crime, além de determinar expressamente que, no caso de ilícito continuado ou permanente, a contagem do prazo se inicie no dia da cessação do aludido ilícito.
12. 	A despeito, então, de registrar essa minha posição pessoal, o TCU deve pugnar pela pronta aplicação da multa legal em desfavor das aludidas responsáveis, a partir do entendimento fixado pelo aludido Acórdão 1441/2016-TCU-Plenário.
13.	Não subsistiria, de toda sorte, a eventual necessidade de promover o retorno do presente processo para buscar a suposta citação da outra administradora da entidade, não só porque o presente processo já estaria em plenas condições de efetivo julgamento, mas também porque a solidariedade passiva seria legalmente erigida em favor do ente estatal credor, e não das pessoas privadas devedoras, podendo, se for o caso, as atuais condenadas ajuizarem a superveniente ação regressiva em desfavor da outra coobrigada.
14. 	O TCU deve julgar irregulares, portanto, as contas da Hollywood Brazilian Film Festival e Produções Ltda., em solidariedade com Talize Cristina Sayegh, para condená-las ao pagamento do correspondente débito, além de lhes aplicar a multa prevista no art. 57 da Lei n.º 8.443, de 1992, deixando, entretanto, de excluir a suposta responsabilidade de Tânia Cristina Sayegh, já que ela sequer teria sido chamada em citação no presente processo.
Ante o exposto, pugno pela prolação do Acórdão ora submetido a este Colegiado. 
TCU, Sala das Sessões, em 16 de abril de 2020.
Ministro-Substituto ANDRÉ LUÍS DE CARVALHO 
Relator